【裁判字號】    89,上訴,884
【裁判日期】    890626
【裁判案由】    毒品危害防制條例
【裁判全文】
臺灣高等法院臺南分院刑事判決              八十九年度上訴字第八八四號    Ｇ
      上  訴  人
      即  被  告  甲  ○  ○
      選任辯護人  洪  梅  芬  律師
右上訴人因違反毒品危害防制條例案件，不服臺灣臺南地方法院八十八年度訴字第一
二二八號中華民國八十九年六月二十六日第一審判決（起訴案號：臺灣臺南地方法院
檢察署八十八年度偵字第一○九八二號），提起上訴，本院判決如左：
      主      文
原判決撤銷。
甲○○販賣第一級毒品，處無期徒刑，併科罰金新台幣佰萬元，罰金如易服勞役，
以罰金總額與陸個月之日數比例折算，褫奪公權終身。
扣案海洛因淨重壹拾柒點貳捌公克、安非他命淨重壹仟貳佰點肆公克，均沒收併銷燬
之。又扣案之安非他命外包裝重捌點玖零公克及海洛因外包裝重貳點玖肆公克均沒
收。
      事      實
一、甲○○意圖營利，為販賣第一級毒品海洛因、第二級毒品安非他命，於民國八十
    八年八月十六日前往大陸地區廣州市，透過台灣籍綽號「國仔」之不詳姓名男子
    介紹，同年月二十日在廣州市流花賓館，以人民幣四萬元之代價，向不詳姓名之
    人販入管制物品即第一級毒品海洛因淨重一七‧二八公克（包裝重二‧九四公克
    ）、第二級毒品甲基安非他命淨重一二○○‧四公克（包裝重三八‧九○公克）
    ，於民國八十八年八月二十一日下午利用其搭乘澳門航空公司班機之便，將上開
    管制之毒品以衣服、襪子等包裹，藏放於所攜帶之手提袋及所穿襪子內，自澳門
    經由高雄小港機場私運管制物品入境，藏放於屏東縣萬巒鄉○○○段一八○｜六
    二地號住所內。嗣經法務部調查局南部地區機動工作組人員於八十八年九月一日
    上午十一時三十分，在上址實施搜索查獲上開毒品扣案。
二、案經法務部調查局台南縣調查站移送臺灣臺南地方法院檢察署偵查起訴。
      理      由
一、訊之上訴人即被告甲○○坦承右開毒品在其住處被查獲不諱，惟否認是其於八十
    八年八月十六日前往大陸地區，透過綽號「國仔」之人，在廣州販入毒品，並於
    八十八年八月二十一日自澳門私運經高雄小港機場入境之事實，辯稱：扣案之毒
    品是合夥人張志明以前在大陸拆夥時欠伊錢，經催討，他叫「阿和」的人拿毒品
    暫押伊處，並說錢還伊時，他就把毒品拿回去云云。
二、經查：
  (1)被告於台南縣調查站訊問時坦承；「貴站查獲之安非他命二十九包及海洛因一包
    確實是我所有，該些安非他命及海洛因係我在八十八年八月十六日前往大陸廣州
    流花賓館向一位不知名男子所購買，並在二十一日下午五時搭乘澳門航空飛機返
    回高雄時，利用手提行李夾帶入境。係透過一名台商男子綽號國仔介紹向廣州一
    名男子所購買，交易時間為八十八年八月二十日地點在廣州市流花賓館，我購買
    該批毒品之價錢為人民幣四萬元，：：」（見該站88.9.1調查筆錄）。並於八十
    八年九月一日檢察官偵查中亦坦承：「這些毒品是我於八十八年八月十六日到大
    陸透過台灣朋友『國仔』向廣州大陸人士以人民幣四萬元購買，：：」、「（問
    ：如何攜帶入境？）有一些以衣服包好放於手提袋內，有一些藏於襪子內攜帶入
    境，時間是八十八年八月二十一日」等語不諱（見偵查卷第七頁背面訊問筆錄）
    ，互核其前後供述內容具體一致，並據調查局南機組人員於八十八年九月一日，
    在被告住所實施搜索查獲第一級毒品海洛因淨重一七‧二八公克（包裝重二‧九
    四公克）、第二級毒品甲基安非他命淨重一二○○‧四公克（包裝重三八‧九公
    克，純度百分之九三‧六五，純質淨重一一二三‧八四公克）扣案，有搜索扣押
    筆錄可佐，扣案毒品經鑑驗分別為第一級毒品海洛因、第二級毒品甲基安非他命
    ，亦有法務部調查局檢驗通知書二紙附卷可稽，且據內政部入出境管理局函覆，
    被告於八十八年八月十六日、八十八年八月二十一日確有經高雄機場出入境紀錄
    ，附卷被告護照及台灣居民來往大陸通行證亦有上開日期入出境大陸地區之記載
    ，足見被告於調查站及檢察官第一次訊問時之自白，與事實相符，堪作為其犯罪
    之證據。
  (2)嗣被告雖於第二次檢察官偵訊時翻異前供，改稱；「毒品不是這樣帶進來的，：
    ：毒品是一個叫張志明欠我錢，他在廣州，我於八月十六日向他討債，他要求延
    期清償，說會安排人在台灣交毒品給我，作為抵押，他就安排在八月二十九日屏
    東農改場，會有一位叫「阿和」的人交毒品給我，我依約見到阿和，取得毒品，
    阿和以前在珠海見過面，阿和姓名不知道，是張志明聯絡，：：」等語（見偵查
    卷第三十頁背面訊問筆錄），且於原審及本院亦為同一陳述。唯查，被告於調查
    局調查時，供述情節甚詳，雖其於原審法官訊問為何自白時，辯稱：「我是被刑
    求的，調查局人員有打我，我才承認」云云，但核閱該筆錄，就調查人員問為何
    將安非他命分裝成190公克一包，39公克二十二包，4.5公克一包，4公克四包，
    分裝目的為何？被告則拒絕作答，苟確係出於刑求，調查員又豈容被告拒絕作答
    ，被告於檢察官第一次訊問時亦為同一自白，被告則又辯稱：「當時我不知道是
    被檢察官訊問」云云，惟按檢察署無論人員、設備、氣派、都與調查局不同，被
    告自承檢察官未刑求，仍為同一自白，辯稱不知道係檢察官訊問，顯違常理，被
    告於調查局及檢察官第一次訊問所為自白核與事實應屬相符，堪信為真實。又被
    告雖辯稱所運送入境之毒品均係供自己吸食之用云云，惟本件扣案毒品數量頗鉅
    ，安非他命分裝為二十九包，顯非僅供吸食之用，復未在被告住所查扣任何施用
    毒品器具，八十八年九月一日經採其尿液送驗結果均呈嗎啡、甲基安非他命陰性
    反應（即無毒性反應），再查閱被告刑案資料，無施用毒品前案，所辯扣案毒品
    係供己吸食之用，顯非真實。被告大量購入毒品，應認被告將扣案毒品私運入境
    係供販賣之用，亦屬合理有據之判斷。被告嗣於檢察官第二次偵訊、原審及本院
    審理時翻異前詞，辯稱：扣案毒品係居住廣州之友人張志明囑託綽號阿和不詳姓
    名男子在屏東交付伊作為擔保債務之抵押品，伊無奈收受，約定錢還伊時，他就
    把毒品拿回去云云。按毒品係違禁物，被告大可拒絕而要求其他具有財產價值之
    抵押物，所辯顯係臨訟杜撰之詞，不足採信。況被告對所持有扣案毒品，或稱「
    張志明欠我的錢，還錢就要拿回去」，（見偵查卷第二十一頁後、一審卷第五十
    一頁背面審判筆錄、本院卷八十九年八月十日審判筆錄）、「以人民幣四萬元購
    買預備供自己吸用」（見調查站卷被告之筆錄、偵查卷第七頁背面筆錄），前後
    所供齟齬，又所稱之張志明經原審向屏東縣警察局函調名為張志明之口卡二十八
    份，被告均稱無其所稱之張志明其人，顯見被告所辯乃臨訟杜撰，意圖卸責之詞
    ，洵無可採。
  (3)被告雖又稱其進入國門時，海關人員曾翻閱行李，詳細檢查行李，若有夾帶毒品
    闖關，不可能經檢查後未被發覺云云。姑不論檢查人員之良莠，苟有心走私，則
    其人必挖空心思藏匿走私品（被告於檢察官訊問時供稱：毒品有一些以衣服包好
    放於手提袋內，有一些藏於襪子內攜帶入境，時間是八十八年八月二十一日等語
    ，可見一斑），而闖關成功亦時有所聞，此乃眾所皆知之事，故不能稱曾經檢查
    未查獲毒品，即謂無走私。於原審時，被告及辯護人又辯稱當時進入國境時，海
    關曾翻閱行李，請求調閱錄影帶，以證明其當時並未夾帶毒品云云，原審為盡調
    查能事，函請財政部高雄關稅局檢送八十八年八月二十一日下午旅客搭乘nx-668
    班機入境時之通關錄影帶，經該局函覆因保存期限為三十日，已超過該期限，無
    法提供，有該局八十九年五月十七日高普機字第89000832號函在卷足憑，被告於
    台南縣調查站及台南地方法院檢察署均已自白犯罪，卻於錄影帶保存期限超過後
    翻異前供，並請求調閱錄影帶，則此部分之證據無法調查，顯在被告預料之中，
    況查，即或錄影帶尚可調閱，如上所述，走私之人，必挖空心思藏匿走私品，即
    或官員曾翻閱行李，未查獲毒品，也不即可表示被告無走私毒品，被告此部分辯
    解亦非可採。
  (4)被告以人民幣四萬元（折合新台幣約十六萬元）之代價，向不詳姓名之人販入第
    一級毒品海洛因淨重一七‧二八公克（包裝重二‧九四公克）及第二級毒品甲基
    安非他命淨重一二○○‧四公克（包裝重三八‧九公克，純度百分之九三‧六五
    ，純質淨重一一二三‧八四公克）。單就安非他命部分以本院八十九年度上訴字
    第六六七號案件為例（參見卷附該判決書繕本），該案購買安非他命者以新台幣
    三千元買入安非他命淨重一‧五五公克計，上開一二○○‧四公克安非他命，如
    在台灣零售約可賣得新台幣二百三十二萬三千三百五十四元，若以中盤批發半價
    計亦可得新台幣一百一十六萬一千六百七十七元，依此項參考資料，被告可預期
    之利潤，非常豐厚，足證被告販賣毒品有營利之意圖甚明。
  (5)綜上所述，足見被告所辯，為避重就輕之詞，洵無可採。本件事證明確，被告之
    犯行，足以認定。
三、依八十七年五月二十日公布之毒品危害防制條例，海洛因、安非他命分屬該條例
    第二條第二項第一款、第二款所列之第一級、第二級毒品。又毒品危害防制條例
    所列之毒品，係經政府公告為甲項之管制物品，自淪陷區私運物品進入本國自由
    地區，其私運之物品，以管制物品論，甲項之物品不限數額（參見懲治走私條例
    公告管制物品項目及其數額）。而販賣兼指買與買賣而言，不以先買後賣為限，
    即不以購入之後，復行賣出為必要，如以營利為目的將毒品購入或賣出，有一於
    此，犯罪即經完成，均不得視為未遂（參見司法院院解字第四○七七號解釋、最
    高法院二十五年非字第一二三號判例）。本件被告意圖營利，自大陸淪陷區購買
    管制物品即毒品海洛因及安非他命後，私運進入台灣藏置待出售，核被告甲○○
    所為，係分別犯毒品危害防制條例第四條第一項、第二項運輸第一級、第二級毒
    品罪及同條第一項、第二項販賣第一級、第二級毒品罪、暨懲治走私條例第二條
    第一項私運管制物品進口罪。被告私運管制進口之毒品來台灣，係一行為而觸犯
    運輸毒品及私運管制物品二罪名，應從一重運輸毒品罪論處。又被告所犯運輸第
    一級、第二級毒品與販賣第一級、第二級毒品間，有方法結果之牽連關係，應依
    刑法第五十五條從一重即情節較重之販賣第一級、第二級毒品罪處斷（參見最高
    法院七十三年台覆字第一七號判例）。被告持有第一級、第二級毒品之低度行為
    ，為其販賣毒品之高度行為所吸收，不另論持有毒品罪。被告所犯販賣第一級、
    第二級毒品罪，雖其構成要件不同，但被告僅以一個販賣行為，同時觸犯上開兩
    個販賣第一級及第二級毒品罪，為想像競合犯，應從一重以販賣第一級毒品罪處
    斷。公訴人認被告意圖販賣而以人民幣四萬元之代價，販入上開毒品，係犯毒品
    危害防制條例第五條第一項、第二項意圖販賣而持有第一級、第二級毒品罪，容
    有未洽，此部分之起訴法條應予變更。又公訴人認應從一重論以運輸毒品，及認
    運輸第一級、第二級毒品，構成要件不同，請分論並罰，亦有誤會；起訴法條漏
    列懲治走私條例第二條第一項私運管制物品進口罪，然起訴書已詳載私運管制物
    品進口之事實，此部分應認為已在起訴之列，本院自應一併審究，附為敘明。
四、原審予被告論科，固非無見，惟查：(1)原判決漏論被告私運管制物品毒品進口部
    分，尚有未洽；(2)被告意圖營利，於購入毒品時，其販賣毒品即屬既遂，原判決
    論被告此部分係犯意圖販賣而持有第一級、第二級毒品罪，亦有未洽；(3)被告所
    犯運輸毒品第一級、第二級與販賣毒品第一級、第二級間，有方法結果之牽連關
    係，應依刑法第五十五條從一重之販賣毒品第一級、第二級罪處斷，原判決從一
    重依運輸第一級、第二級毒品罪論處，於法有違；(4)毒品之外包裝，原判決漏未
    宣告沒收，於法不符。被告上訴意旨否認其有何犯行為由而指摘原判決不當，雖
    不足採，但原判決既有可議，即無可維持，應由本院撤銷原判決改判。爰審酌被
    告犯罪動機、目的、手段、犯罪後飾詞卸責，態度不良、及走私之毒品對社會危
    害甚深，並審酌所走私之毒品之數量等一切情狀，量處如主文第二項所示之刑，
    並依法宣告褫奪公權終身，罰金部分並諭知易科勞役之折算標準。按毒品危害防
    制條例第十八條第一項所規定：「查獲之毒品，不問屬於犯人與否，均沒收銷燬
    之」，應以毒品本身為限，並不及於外包裝（參見最高法院八十八年台上字第五
    ○三三號刑事判決），因此，應就扣案之毒品淨重若干，依毒品危害防制條例第
    十八條第一項前段沒收銷燬之，另外「毒品之外包裝重若干」則為供販賣毒品所
    用之物，應另依毒品危害防制條例第十九條第一項沒收之。本件扣案之第一級毒
    品海洛因淨重一七‧二八公克及第二級毒品甲基安非他命淨重一二○○‧四公克
    ，均依毒品危害防制條例第十八條第一項前段宣告沒收銷燬之。又扣案前開毒品
    之外包裝即安非他命外包裝重三八．九○公克及海洛因外包裝重二．九四公克，
    為被告所有供販賣毒品所用之物，依同條例第十九條第一項宣告沒收。
據上論斷，應依刑事訴訟法第三百六十九條第一項前段、第三百六十四條、第二百九
十九條第一項前段、第三百條，毒品危害防制條例第四條第一項、第二項、第十八條
第一項前段、第十九條第一項，懲治走私條例第二條第一項，刑法第十一條前段、第
五十五條前段，第三十七條第一項，第四十二條第三項，罰金罰鍰提高標準條例第二
條，判決如主文。
本案經檢察官李傳來到庭執行職務。
中    華    民    國      八十九      年      八      月      十七      日
                                  臺灣高等法院臺南分院刑事第三庭
                                      審判長法官  黃    聰    明
                                            法官  楊    省    三
                                            法官  黃    三    哲
右正本證明與原本無異。
如不服本判決，應於判決送達後十日內向本院提出上訴狀，其未敘述理由者並應於提
出上訴狀後十日內向本院補提理由書（應附繕本)。
                                      法院書記官  陳    淑    貞
中    華    民    國      八十九      年      八      月      十八      日
附錄法條全文：
毒品危害防制條例第四條第一項、第二項：
    製造、運輸、販賣第一級毒品者，處死刑或無期徒刑；處無期徒刑者，得併科新
    臺幣一千萬元以下罰金。
    製造、運輸、販賣第二級毒品者，處無期徒刑或七年以上有期徒刑，得併科新臺
    幣七百萬元以下罰金。


司法院資訊處製作；財團法人民間司法改革基金會備份。
